臺灣高等法院刑事判決　　　　　　 94年度上更(一)字第253號
上　訴　人　臺灣桃園地方法院檢察署檢察官
上　訴　人
即　被　告　乙○○
上列上訴人因被告毀損案件，不服臺灣桃園地方法院90年度訴字
第1141號，中華民國90年12月5 日第一審判決（起訴案號：臺灣
桃園地方法院檢察署90年度偵字第8601號），提起上訴，經判決
後，由最高法院第一次發回更審，本院判決如下：
    主  文
原判決撤銷。
乙○○共同損壞他人之魚類，足以生損害於他人，累犯，處有期
徒刑陸月，如易科罰金，以佰元折算壹日。
    事  實
一、乙○○於民國（下同）89年間因賭博罪，經臺灣桃園地方法
    院判處有期徒刑6 月，如易科罰金以300 元折算1 日確定，
    甫於89年12月30日易科罰金執行完畢，仍不知悔改，受姓名
    及年籍均不詳之成年男子僱用，與該男子共同基於毀損之犯
    意聯絡（此部分未據起訴書記載），於90年4 月13日下午5
    時許，獨自前往桃園縣八德市○○路○ 段583 巷83之1 號甲
    ○○所經營之「大興釣魚池」之圍籬外，向該釣魚池Ｂ池內
    投擲白色成分不明之不詳物品（起訴書記載為含有劇毒之氰
    化物）。雖經該池魚工余振雄及時發覺，並投置粗鹽若干公
    斤予以稀釋洗刷，惟仍致該魚池內之烏鰡、福壽魚、鯉魚、
    草魚、鰱魚等各類魚群陸續死亡達2,600 公斤（約價值新臺
    幣130,000 元），足以生損害於甲○○。
二、案經甲○○訴由桃園縣政府警察局八德分局報請臺灣桃園地
    方法院檢察署檢察官偵查起訴。
    理  由
壹、有罪部分：
一、訊據上訴人即被告乙○○，矢口否認有丟擲物品入魚池之犯
    行，辯稱：其於90年4 月13日雖曾至魚池，惟於當日下午5
    時前即已離去，乃因友人黃木龍告以甲○○懷疑其下藥，囑
    其出面解釋，其遭甲○○強迫書立願意賠償之切結書，嗣覺
    不妥，即將切結書揉皺云云。
二、經查：
（一）證人余振雄於警詢、偵查中（偵查卷第7 頁反面至第8 頁
      反面、第31頁反面至第32頁）及原審審理時，均堅指目睹
      被告乙○○丟擲白色不明物品入魚池，其中於原審調查時
      證稱：「約5 點多，我看見乙○○向魚池丟白色不明物品
      ，看到時和他約3、4公尺，約4、5步距離，乙○○偶爾會
      去（魚池）那邊，但沒有很熟」（原審90年9 月28日訊問
      筆錄第6 頁）。按被告乙○○平日在上開告訴人所經營之
      魚池出入，與證人余振雄相識，證人余振雄目睹被告投擲
      白色不詳物品之際，二人之距離甚為接近，佐以時值黃昏
      ，天色尚明，證人余振雄應無誤認之可能；衡以被告及證
      人余振雄於偵查中均稱彼二人間並無利害關係及隙怨（偵
      查卷第8 頁反面、第10頁），證人余振雄之上開證述情節
      ，應堪採憑。
（二）告訴人甲○○所指魚池於遭被告丟擲不明物品後數日，池
      內魚群逐漸死亡1 節，核與證人即桃園縣政府警察局八德
      分局四維派出所警員王震平於偵查中所證稱：「第一次到
      現場時，未發現（魚群）死亡，4 月22日再去採證時，發
      現有魚死亡」（偵查卷第49頁反面）等語相符，亦有攝有
      魚池現場及魚群分散在魚池各處死亡之照片32幀、告訴人
      清理魚池支出明細表1 張、估價單2 張、收據2 張、現金
      支出傳票8 張及送貨簽單4 張等附卷（偵查卷第36頁至第
      47頁、第52頁至第67頁）可資佐證，益徵告訴人之所指非
      虛。至告訴人於警詢、偵查、原審及本院上訴審調查時，
      就魚池內死亡魚類數量及價值之陳述，迭有差異，本院以
      告訴人於偵查中所提出明細表（偵查卷第36頁）之記載最
      為詳細，認應以該記載為準，併予明。
（三）告訴人甲○○於警詢及偵查中分別所陳：「他（指被告）
      說那是瀉藥，當日寫下切結書想要和解，但我不放心，對
      他說過兩、三天後再看看」（偵查卷第5 頁反面至第6 頁
      ）、「他說是受人唆使，事主拿100,000 元要和我和解，
      並立和解書，但我不同意，我不知損失多少，我也不知他
      投何藥物，被告就自己把和解書揉揉後，丟在垃圾筒」（
      偵查卷第32頁反面）等語，復有被告書立之切結書上記載
      「放置瀉藥，願賠償100,000 元」附卷（偵查卷第15頁）
      可稽，觀諸告訴人彼時尚不知被告投擲何物及魚池損失情
      形，應堪認定100,000 元賠償金額顯非告訴人所提出，且
      被告尚有不詳共犯。被告辯稱切結書係遭告訴人逼迫始立
      具云云，與於警詢中所辯稱：「因為有人（指黃木龍）告
      訴我要我去該魚池解釋有沒有搶他們的客人生意，我去後
      才知道發生此事。我因怕受到傷害，所以才立下字據。因
      我無法賠償，才又另約日期，改日再協調，我就將該字據
      棄入垃圾筒」（偵查卷第3 頁）云云，顯有出入，不足採
      信。至證人黃木龍於原審調查時證稱：「我事後知道大興
      釣魚池內被人丟氰化物，我說不可能，有叫乙○○去向甲
      ○○解釋」（原審90年9 月28日訊問筆錄第3 頁）等語，
      與上開事實之認定並無衝突，尚未足資為有利於被告之認
      定依據。
（四）綜上所述，被告所辯無非事後卸責之詞，不足採信。本件
      事證明確，被告之犯行洵堪認定。
三、核被告乙○○所為，係犯刑法第354 條之毀損罪。被告與該
    姓名及年籍均不詳之成年男子間，就上開犯行，有犯意之聯
    絡及行為之分擔，應論以共同正犯。又被告於89年間因賭博
    罪，經臺灣桃園地方法院判處有期徒刑6 月，如易科罰金以
    300 元折算1 日確定，於89年12月30日易科罰金執行完畢之
    事實，有本院被告前案紀錄表附卷足憑，其於受有期徒刑之
    執行完畢後，5 年以內再犯有期徒刑以上之本罪，為累犯，
    應依刑法第47條之規定，加重其刑。
四、原審對被告予以論罪、科刑，固非無見；惟查，被告之行為
    尚不成立刑法第190 條之1 之公共危險罪（詳如後述），原
    判決之認定尚有錯誤。檢察官據告訴人之請求提起上訴指摘
    原判決之量刑過輕，被告提起上訴意旨空言否認犯罪，雖均
    無足取，然原判決既有如上之可議，即屬無可維持，應由本
    院將原判決予以撤銷改判。爰審酌被告犯罪之動機、手段、
    所生危害及犯罪後之態度等一切情狀，量處如主文第2 項所
    示之刑，並諭知如易科罰金之折算標準。
貳、不另為無罪諭知部分：
一、公訴意旨另以：被告向該魚池投擲含有劇毒之氰化物，另涉
    有刑法第190 條之1 之公共危險罪嫌。
二、按「犯罪事實應依證據認定之，無證據不得認定犯罪事實」
    、「不能證明被告犯罪者，應諭知無罪之判決」，刑事訴訟
    法第154 條第2 項及第301 條第1 項，分別定有明文。申言
    之，犯罪事實之認定應憑證據，如未能發現相當證據，或證
    據不足以證明，自不能以推測或擬制之方法，作為裁判基礎
    （最高法院40年台上字第86號判例意旨參照）；又告訴人之
    告訴，係以使被告受刑事訴追為目的，是其陳述是否與事實
    相符，仍應調查其他證據以資審認，尚難僅憑告訴人之片面
    指訴，遽入人罪（最高法院90年度台上字第3053號判決意旨
    參照）；且認定犯罪事實所憑之證據，雖不以直接證據為限
    ，間接證據亦包括在內，然而無論直接證據或間接證據，其
    為訴訟上之證明，須於通常一般之人均不致有所懷疑，而得
    確信其為真實之程度者，始得據為有罪之認定，倘其證明尚
    未達到此一程度，而有合理之懷疑存在而無從使事實審法院
    得有罪之確信時，即應由法院為諭知被告無罪之判決（最高
    法院76年台上字第4986號判例意旨參照）。又檢察官對於起
    訴之犯罪事實，仍應負提出證據及說服之實質舉證責任，倘
    其所提出之證據，不足為被告有罪之積極證明，或其指出證
    明之方法，無從說服法院以形成被告有罪之心證，基於無罪
    推定之原則，自應為被告無罪判決之諭知，亦經最高法院著
    有92年台上字第128 號判例可資參照。
三、公訴人認被告涉有刑法第190 條之1 之罪嫌，無非係以告訴
    人甲○○之指訴、證人余振雄及王震平之證述、被告書立之
    賠償切結書及元智大學環境科技研究中心出具之檢驗報告單
    附卷，為其論據。惟查，卷附元智大學環境科技研究中心水
    質水量委託檢驗報告單（偵查卷第24頁），就於大興釣魚池
    Ｂ池水有關氰化物之檢驗，其檢驗值欄僅記載「ND<0.002」
    字樣，單位欄記載「ｍｇ／Ｌ」字樣，備註欄並記載有「低
    於方法偵測極限之檢驗值以"ND"表示」之文字，經本院函請
    查明上開報告文字之涵意，及是否表示該池水有微量氰化物
    反應？茲據元智大學以94年5 月24日元智工環字第09400496
    號函復：「一、ND意指低於方法偵測極限；二、NDL 方法偵
    測極限指待測物在某一基質中以指定檢測方法所能測得之最
    低量或濃度，在99%之可信度下此濃度大於0；三、由檢驗報
    告單上所顯現之數值，並不具有可靠度，因其真實檢驗測值
    已低於方法側測極限，不能因此明確表示有氰化物反應」。
    按告訴人自陳於發現被告丟擲白色不詳物品入魚池後，旋即
    撈起白色藥丸，經警扣案，嗣連同池水送經元智大學以科學
    檢驗結果，既乏證據足資證明被告向魚池所丟擲之白色不明
    物品係含有劇毒之氰化物，已如前述，其餘告訴人之指訴、
    證人之證述及被告書立之切結書，即均未足援為被告涉有公
    共危險罪嫌之認定依據。
四、此外，檢察官復未舉出其他積極證據，資以證明被告確有檢
    察官所指之公共危險犯行，本院復查無其他積極證據足資證
    明被告有該犯行，因公訴意旨認此部分與前揭論罪、科刑部
    分，有想像競合犯之裁判上一罪關係，爰不另為無罪之諭知
    。
據上論斷，應依刑事訴訟法第369 條第1 項前段、第364 條、第
299 條第1 項前段，刑法第28條、第354 條、第47條、第41條第
1 項前段，罰金罰鍰提高標準條例第1 條前段、第2 條，判決如
主文。
本案經檢察官鍾鳳玲到庭執行職務
中　　華　　民　　國　　94　　年　　7　　 月　　26　　日
　　　　　　　　　刑事第十八庭審判長法　官  陳春秋
　　　　　　　　　　　　　　　　    法　官  李英勇
　　　　　　　 　 　　　　　　　　　法　官  王麗莉
以上正本證明與原本無異。
檢察官如不服本判決，應於收受送達後十日內向本院提出上訴書
狀，其未敘述上訴之理由者並得於提起上訴後十日內向本院補提
理由書（均須按他造當事人之人數附繕本）。
被告不得上訴。
                                    書記官  蘇秋
中　　華　　民　　國　  94　　年　　7　　月　 　27　　日
附錄本案論罪科刑法條：
刑法第354條
毀棄、損壞前二條以外之他人之物或致令不堪用，足以生損害於
公眾或他人者，處二年以下有期徒刑、拘役或五百元以下罰金。
